【裁判字號】    95,交抗,25
【裁判日期】    950221
【裁判案由】    聲明異議
【裁判全文】
臺灣高等法院臺南分院刑事裁定          95年度交抗字第25號
抗  告  人
即受處分人  甲○○
上列抗告人即受處分人因違反道路交通管理處罰條例案件，不服
臺灣臺南地方法院中華民國九十四年十二月二十日裁定（九十四
年度交聲字第四七九號），提起抗告，本院裁定如下：
    主  文
抗告駁回。
    理  由
一、抗告意旨略以：原裁定依證人即舉發本件違規事件之警員張
    耀男之證述發現本件抗告人即受處分人甲○○（下稱抗告人
    ）未繫安全帶等情，而裁定駁回本件抗告人之聲明異議；惟
    該證人究係於抗告人車輛進站繳費時或進站之前，發現抗告
    人未繫安全帶？尚有疑義。案發當日抗告人係掏皮包取出現
    金繳費，若證人未見抗告人掏皮包動作，可證明其並未注意
    抗告人繳費前之行為，益證其未親眼目賭抗告人所駕駛該自
    小客車之安全帶扣環及進站前有無繫安全帶之事實，故其所
    見者，僅是抗告人繳費前後時段之動作。故就抗告人上開違
    規事實，原裁定前引本案舉發員警之證言，得否證明抗告人
    有上開違規行為？仍有不明、矛盾之處云云。
二、原裁定略以：本件聲明異議之抗告人於民國（下同）九十四
    年九月十日下午一時許，駕駛車牌號碼2U-5683號自小客車
    ，行經國道三號南下三四二公里處，有未繫安全帶行駛高速
    公路（帶扣未扣上）之違規行為，經內政部國道公路警察局
    第八警察隊發現攔查並當場掣單舉發，並經原處分機關即交
    通部公路總局嘉義局監理所臺南監理站裁處以抗告人違反道
    路交通管理處罰條例第三十一條第二項規定，裁處罰鍰新台
    幣（下同）三千元等事實，有內政部警政署國道公路警察局
    公警局交字Z000 00000號舉發違反道路交通管理事件通知單
    及原處分機關嘉監南字第裁74-Z00000000號違反道路交通管
    理事件裁決書在卷可參（原審卷第九頁、第十頁）。參諸證
    人於原審調查中結稱：「（本件是否你舉發，情形如何？）
    是我告發的，舉發地點是國道三號三四二公里南下善化收費
    站，庭上的抗告人駕駛2U-5683號小客車在九十四年九月十
    日下午一時整許經過該收費站，當時我在第十六號車道的收
    費現金票亭後面交通島執勤，當時有看到抗告人沒有繫安全
    帶，因為當時有看到駕駛旁的車柱的安全帶的帶扣（帶扣是
    用於繫上安全帶的扣環），一進入票亭抗告人將錢交給收費
    小姐，看到我們警方執勤就慌張的拉安全帶，我看到他沒有
    繫安全帶就將之攔下，叫他在交通島的位置停車並下車，下
    車後告知抗告人未繫安全帶，要求他提出駕照、行照舉發他
    違規。」、「（對於抗告人所述他原本有繫安全帶，為了要
    拿錢才將安全帶解開，意見如何？）我沒有看到他將安全帶
    解開的動作。」、「（當時距離抗告人自小客車距離多遠？
    ）在該票亭的前方大約三到五公尺就看到他，並且沒有繫安
    全帶，而且當時是晴天，抗告人車子沒有貼隔熱紙視線良好
    。」、「（在發現異議車子到他進票亭的過程是否都沒有看
    到他作掏錢的動作？）對。」等語明確（原審卷第一六頁）
    。並認警員執行公務時，本身即受有行政懲處責任之監督，
    且到庭具結作證，更係以刑事責任擔保其證言之真實性；又
    證人與抗告人係毫不相識之人，自未有任何怨隙，衡情上開
    證人應無設詞攀誣，或虛構違規事實陷害抗告人之理，所為
    證言應可採信。異議之抗告人雖稱其並無員警所指之違規行
    為云云。然抗告人就此並未提供任何可資調查之事證，以佐
    證其所辯之內容，且經核亦無任何證據足資證明本件執勤警
    員確有捏造事實違法取締之情事，故證人本其職責所為之舉
    發，自屬合法，抗告人前開所辯，不足可採。綜上所述，抗
    告人駕駛上開自小客車，行駛於高速公路有未繫安全帶之違
    規事實，既可認定，則原處分機關引用處罰條例第三十一條
    第二項之規定，並參酌違反道路交通管理事件統一裁罰標準
    表之相關內容，裁處抗告人罰鍰三千元，於法並無不當，本
    件異議為無理由，應予駁回。
三、按汽車行駛於高速公路上，汽車駕駛人或前座乘客未繫安全
    帶者，處駕駛人三千元以上六千元以下罰鍰，道路交通管理
    處罰條例第三十一條第二項定有明文。又汽車行駛高速公路
    ，不得有汽車駕駛人或前座乘客未繫安全帶行為，高速公路
    交通管制規則第九條第一項第六款亦定有明文。本件抗告人
    前揭抗告意旨雖以其違規事實，係因要過收費站掏皮包拿零
    錢所以解開安全帶云云，已直承其無繫安全帶之事實。至抗
    告人之上開辯解如何掏皮包拿零錢云云，並未據舉出證明以
    實其說，且證人即警員張耀男於原審已證實：抗告人一進入
    票亭將錢交給收費小姐，看到警方執勤就慌張的拉安全帶，
    未見到抗告人有解開安全帶之動作等情（見原審卷第十六頁
    ），況抗告人於原審審理時未提出掏皮包拿零錢之情形，而
    係辯稱：伊因安全帶正好壓住口袋入口，手無法伸入拿錢之
    情形（見原審卷第三頁、第八頁），顯不一致，已有可疑，
    且衡情如需提出現金繳納而解開安全帶時，見執勤警員在場
    亦無需慌張而急拉安全帶等情，抗告人所為辯解無非事後卸
    責之詞，並無足採。是故原審裁定以原處分機關依道路交通
    管理處罰條例第三十一條第二項之規定，裁處抗告人三千元
    罰鍰之處分，並無違誤，而駁回抗告人之聲明異議，本院經
    核於法並無不合。抗告意旨猶執前詞否認違規，請求再傳警
    員即證人張耀男釐清，並撤銷原裁定云云，並無必要，為無
    理由，應予駁回。
據上論結，應依道路交通案件處理辦法第二十六條，刑事訴訟法
第四百十二條，裁定如主文。
中    華    民    國    95    年    2     月    21    日
                  刑事第二庭    審判長法  官   葉居正
                                      法  官   吳森豐
                                      法  官   莊俊華
以上正本證明與原本無異。
不得再抗告。
                                      書記官   廖明娟
中    華    民    國    95    年    2     月    23    日


司法院資訊處製作；財團法人民間司法改革基金會備份。
